【裁判字號】    97,台上,194
【裁判日期】    970111
【裁判案由】    違反毒品危害防制條例
【裁判全文】
最高法院刑事判決              九十七年度台上字第一九四號
上  訴  人  甲○○
選任辯護人  沙  洪律師
上列上訴人因違反毒品危害防制條例案件，不服台灣高等法院中
華民國九十六年十月二十六日第二審判決（九十六年度上訴字第
二九０八號，起訴案號：台灣板橋地方法院檢察署九十五年度偵
字第二三九七二號），提起上訴，本院判決如下：
    主  文
上訴駁回。
    理  由
按刑事訴訟法第三百七十七條規定，上訴於第三審法院，非以判
決違背法令為理由，不得為之。是提起第三審上訴，應以原判決
違背法令為理由，係屬法定要件。如果上訴理由狀並未依據卷內
訴訟資料，具體指摘原判決不適用何種法則或如何適用不當，或
所指摘原判決違法情事，顯與法律規定得為第三審上訴理由之違
法情形，不相適合時，均應認其上訴為違背法律上之程式，予以
駁回。本件原判決維持第一審論上訴人甲○○以販賣第一級毒品
，累犯罪，處有期徒刑拾伍年貳月，並為相關從刑宣告之判決，
駁回上訴人及檢察官在第二審之上訴。係依憑上訴人之部分自白
（坦承：有交付海洛因予謝明昇並向其收取五百元之事實不諱）
，證人謝明昇偵查中之證言（證稱：伊於民國九十五年八月十日
當天向上訴人買毒品海洛因。伊當天有以手機與上訴人通話後，
才去找上訴人拿毒品，伊見到上訴人後就拿五百元給上訴人，上
訴人當場拿一小包海洛因給伊。為警查獲時所扣得之海洛因一包
，係伊交付五百元給上訴人時，上訴人當場交予者等語），並有
白色粉末一包扣案可證；扣案之白色粉末，經送法務部調查局鑑
定結果，確為第一級毒品海洛因（經取樣部分檢驗用罄，驗餘淨
重零點零二公克，空包裝袋重零點一九公克），有該局收件日期
九十五年八月二十九日人工鑑別編號 000000000號鑑定書一紙在
卷可按等證據資料，而為論斷，已敘明其所憑之證據及認定之理
由。並以上訴人否認有販賣海洛因之犯行，辯稱：伊並沒有販賣
海洛因給謝明昇，因謝明昇感染愛滋病，沒人敢拿毒品給謝明昇
，伊純粹是站在朋友的立場幫其拿毒品，當時伊跟謝明昇一同騎
機車去向藥頭買毒品，且跟藥頭交易時，伊與謝明昇都坐在機車
上等，而五百元毒品之數量很少，一個人施用都不夠，伊並沒有
從中獲取利益云云，為卸責之詞；謝明昇於審理中證稱：是上訴
人幫伊拿毒品云云，意在迴護，均不足採，已依憑調查所得之證
據資料，在理由內詳加指駁；並說明：（一）謝明昇於偵查中經
檢察官以證人身分傳訊具結所為之證述，除顯有不可信之情況者
外，原則上得作為證據，為保障上訴人之詰問權，第一審及原審
於審理中依據上訴人之聲請傳訊證人謝明昇到庭進行交互詰問，
而檢察官、上訴人及辯護人均就上開證人於偵查中證述事項詰問
證人，上訴人就該證人於偵查之證言，已行使反對詰問權，且其
於偵查中向檢察官所為之陳述，亦經具結在案，並與其於第一審
法院審理中證述與上訴人交易毒品之情節大致相符，復無證據證
明其於偵查中之供述有顯不可信之情況，自有證據能力。（二）
因上訴人否認有販賣海洛因予謝明昇之犯行，致無法查知其販賣
海洛因之利得，惟按販賣海洛因係政府嚴予查緝之違法行為，且
毒品可任意分裝或增減其分量，而每次買賣之價量，亦隨時隨雙
方關係之深淺、當時之資力、需求程度及對行情之認知等因素，
機動的調整，因之販賣之利得，除經被告坦承犯行，或帳冊價量
均記載明確外，委難查得實情，是縱未確切查得販賣賺取之實際
差價，但除別有事證，足認係按同一價格轉讓，確未牟利之情形
外，尚難執此認非法販賣之事證有所不足，致知過坦承者難辭重
典，飾詞否認者反得逞僥倖，而失情理之平；且海洛因之價格不
低，取得不易，為販賣之不法行為者，苟無利可圖，應無甘冒重
典，平白無端義務為該買賣之行為，是其販入之價格必較售出之
價格低廉，而有從中賺取買賣差價牟利之意圖及事實，應屬符合
論理法則，且不違背社會通常經驗之合理判斷。況上訴人與謝明
昇並無深交亦非至親，其茍無利得，豈有甘冒重典，而以原價出
賣海洛因予謝明昇之理，衡諸常理，被告販賣海洛因予證人謝明
昇，從中賺取差價牟利之營利意圖，至堪認定之理由。從形式上
觀察，原判決並無足以影響判決結果之違背法令情形存在。上訴
意旨略稱：（一）原判決僅以推定方式認上訴人有營利之意圖，
並未詳載其認定所憑之證據及理由，有判決不備理由之違法。（
二）原審未詳查謝明昇於上訴人交付毒品後之行蹤，何以取得毒
品後八小時仍未施用？以究明其所述是否屬實，有調查職責未盡
之違背法令。（三）上訴人與謝明昇係在監獄戒治時認識，為朋
友關係，常有聯絡，且多次合資購毒併一起施用，交情匪淺，原
判決認其並無深交，亦非至親云云，顯與卷內資料不符。（四）
謝明昇之供述，有重大瑕疵，已不得憑為事實之認定。且其偵查
中之供述，未予上訴人或辯護人詰問之機會，且與其於第一審審
理中所述顯不相符，顯不可信，因此該筆錄自無證據能力。依謝
明昇於偵查中所稱：其與上訴人相約見面的時間應為九十五年八
月十日上午八點三十分。然為何又稱伊拿了五百元的海洛因，騎
機車離開後，即為警查獲，其時間為下午五點三十分，顯有違經
驗法則。因此，在下午五時許，上訴人應無交付毒品予謝明昇，
原審對此未具體說明其認定之理由，有判決不備理由之違法等語
。惟查：（一）採證認事，係事實審法院之職權，其對證據證明
力所為之判斷，如未違背經驗法則與論理法則，復已敘述其憑以
判斷之心證理由，即不能任意指為違法。原判決就其依憑前述證
據資料，認定：上訴人於九十六年八月十日販賣第一級毒品海洛
因與謝明昇之犯罪事實，已明確認定，詳為記載；並敘明：謝明
昇於偵查中向檢察官所為之陳述，已經依證人身分具結在案，並
無顯不可信之情形，具有證據能力；及上訴人具有營利之意圖；
其否認犯罪所辯為卸責之詞，非可憑信之理由。所為之論斷，核
與證據法則亦無違背，並無判決不憑證據或不備理由之情形。上
訴意旨任意指摘，自非適法之第三審上訴理由。（二）證人之陳
述有部分前後不符，究竟何者可採，法院本得依其自由心證予以
斟酌，若其基本事實之陳述與真實性無礙時，仍非不得予以採信
，非謂一有不符，即認其全部均為不可採納。而原判決採信同一
被害人或證人之部分證言時，當然排除其他部分之供詞或證言，
縱未於判決理由內說明捨棄他部分供詞或證言之理由，仍於判決
本旨不生影響，此與判決理由不備之情形迥異。本件證人謝明昇
所為之先後證述，雖有不一，仍不影響其向上訴人購買海洛因之
主要事實之證述所具憑信性，原判決已就相關事證詳加調查論列
，復綜合其供證及卷內證據資料，說明其取捨判斷而得心證之理
由，核無判決不備理由，採證違反證據法則之違法情形，上訴意
指猶以證人謝明昇所述前後不符，不能資為上訴人有罪之認定云
云，執以指摘，自非上訴第三審之合法理由。（三）刑事訴訟法
第三百七十九條第十款所謂依法應於審判期日調查之證據，係指
與待證事實有重要關係，在客觀上顯有調查必要性之證據而言，
故其範圍並非漫無限制，必其證據與判斷待證事實之有無，具有
關連性，得據以推翻原判決所確認之事實，而為不同之認定，始
足當之，若僅係枝節性問題，自欠缺調查之必要性。本件證人謝
明昇取得毒品後之行蹤如何？及何以不即時施用所購得之毒品等
情，核與上訴人是否成立販賣毒品罪之判斷無關，原審未為無益
之調查，自無應於審判期日調查之證據未予調查之違法，仍不得
執此指摘，資為上訴第三審之合法理由。（四）其餘上訴意旨，
則置原判決之明白論斷於不顧，或就同一證據資料為相異之評價
，或仍執原判決已說明理由而詳予指駁之陳詞辯解，或就原審採
證認事職權之適法行使，全憑己見，漫事爭執，難認已符合首揭
法定之第三審上訴要件。其上訴違背法律上之程式，應予駁回。
據上論結，應依刑事訴訟法第三百九十五條前段，判決如主文。
中    華    民    國  九十七  年    一    月   十一   日
                      最高法院刑事第五庭
                          審判長法官  林  增  福
                                法官  張  清  埤
                                法官  陳  世  雄
                                法官  蔡  國  在
                                法官  王  居  財
      本件正本證明與原本無異
                                      書  記  官
中    華    民    國  九十七  年    一    月   十五   日
                                                W


司法院資訊處製作；財團法人民間司法改革基金會備份。
